# 关于母公司向子公司以固定资产和货币资金出资的问题

提问人：QQ275984612 时间：2016-09-19 09:40:22
公司A决定成立全资子公司B,工商备案 2000 万，公司章程规定A公司以固定资产出资，不足部分以现金补齐。资料如下 母公司A全资控股子公司B,今年 9 月份，母公司以固定资产和货币资金对B公司出资，固定资产原价 1500 万，已计提折旧 300 万，（账面价值1500-300=1200），评估后公允价值 1400 万 其余用货币资金出资 600 万 问题 1 、固定资产是按照评估后的 1400 万作为出资金额？ 问题 2 、母公司A会计分录如下: 1、借：固定资产清理 1200 累计折旧 300 贷： 固定资产1500 2、借：长期股权投资 1400 贷： 固定资产清理 1200 营业外收入200 3、货币出资部分 借：长期股权投资 600 贷：银行存款 600 子公司账务处理 借：固定资产 1400 货币资金 600 贷： 实收资本 2000 以上分录是否正确？ 另外合并报表中抵消分录怎么做？谢谢！

回答人：chenyiwei
1 、母公司以非货币性资产对全资子公司增资属于不具有商业实质的非货币性资产交换，应以投出非货币资产的原账面价值作为投资成本，所以本案例中的投资成本应为 1200 ＋ 600 ＝ 1800 万。 2 、如果这些固定资产不构成“业务”，则子公司可以按协商作价金额（一般等于评估值）入帐。 3 、母公司合并报表层面抵销分录：借：实收资本 2000 ，贷：固定资产 200 ，贷：长期股权投资 1800.

提问人：QQ275984612 时间：2016-09-20 20:34:39
陈版主： 以下是我对业务重新进行的整理，可能数据与昨天发的数据不一致，就按照本次发的数据为准： 公司业务描述： 母公司以固定资产为对价向全资子公司出资，不考虑税费、子公司截止本次投资时为经济业务发生，无净利润，会计政策适用一致。 一、业务判断 1 、 2016 年 6 月母公司A以固定资产出资成立全资子公司B,该固定资产原价 1400 万，已使用 6 个月，已计提折旧 30 万，经过评估公司评估，该固定资产公允价值为 1500 万，预计还可试用3.5年。 2 、母公司以非货币性资产对其全资子公司进行投资，适用于《企业会计准则第 7 号——非货币性资产交换》，应当按照投资合同或协议约定的价值确定资产的取得成本，但合同或协议约定价值不公允的除外。 3 、商业实质的判断 （ 1 ）非货币性资产交换导致企业未来现金流量（包括现金流量的风险、时间和金额）或者未来现金流量的现值发生变动的程度。只有当预期未来现金流量或者未来现金流量的现值发生变动的程度较大时，才表明非货币性资产交换具有商业实质。如果具有商业实质，则按照公允价值计量,非货币性资产交换具有商业实质且公允价值能够可靠计量的，应以换出资产的公允价值和应支付的相关税费作为换入资产的成本，除非有确凿证据表明换入资产的公允价值比换出资产公允价值更可靠。 本案例中，虽然母公司以固定资产对其全资子公司进行增资，但实质上母公司拥有和控制的各项经济资源在该交易前后未发生变化，因而该交易导致企业未来现金流量（包括现金流量的风险、时间和金额）或者未来现金流量的现值发生较大程度变动的可能性很小，该母公司以固定资产对其全资子公司进行增资的交易不具有商业实质。 由以上判定得知，该交易不具有商业实质，因此： 1 、母公司：以付出资产的成本价计量 2 、子公司：应当按照投资合同或协议约定的价值确定资产的取得成本（此处为评估价）
以下根据不具有商业实质进行会计处理以及相关分析 二、账务处理 1 、母公司以固定资产对其全资子公司进行增资不具有商业实质，应以换出固定资产的账面价值为基础确定长期股权投资的成本： 借：长期股权投资 1370 （1400-30） 借：固定资产清理1370 （固定资产清理分录略） 2 、子公司增资日个别报表的会计处理 母公司投入的固定资产成本，应当按照投资合同或协议约定的价值确定无形资产的取得成本，但合同或协议约定价值不公允的除外。 此处，母公司投入的固定资产，子公司应当按照投资协议约定的公允价值 1500 万元确定取得的成本： 借：固定资产 1500 贷：实收资本 1370 资本公积 130 （账面价值于公允价值之间的差额作为子公司的所有者权益） 三、合并报表处理 1 、母公司年（月）末合并报表的会计处理 母公司依据子公司年末本期净利润的增加额的持有比例调整长期股权投资 （ 1 ）将长期股权投资调整为权益法核算： 借：长期股权投资 子公司净利润 100% 贷：投资收益 子公司净利润100% 2、将母公司以非货币性资产对其全资子公司增资的内部交易进行抵销 将母公司用于增资的非货币性资产公允价值（固定资产）与原账面价值之间的差额（1500-1370=130）形成的子公司所有者权益（资本公积）或者母公司未实现的内部利润进行抵销，具体抵销的处理参照“内部商品交易、内部固定资产交易以及内部无形资产交易”等合并抵销处理。 该交易中，母公司以固定资产对其全资子公司进行增资时，该固定资产的公允价值与原账面价值的差额（ 130 ）万元计入子公司资本公积（资本溢价）、应当参照内部固定资产的交易予以抵销，具体数据确认以及会计分录见 1 、 子公司年末固定资产账面价值 =1500-(1500/(3*12+6) 6)=1285.71 2 、 该固定资产与其在母公司个别报表的相应账面价值 =1370-(1370/(3 12+6) 6)= 1174.29 3 、差额 =1285.71-1174.29=111.42 4 、 5 、 借：资本公积 130 （增资时土地使用权公允价值与其原账面价值的差额在子公司个别报表确认为资本公积的金额） 贷：固定资产 111.43 【假如在 16 年 12 月末子公司个别报表的固定资产账面价值与其原在母公司个别报表的相应账面价值的差额（ 1500-(1500/(3 12+6) 6-1370-(1370/(3 12+6)*6)】 贷：管理费用 18.75 【2016.12月子公司个别报表的固定资产累计折旧金额与其原在母公司个别报表的相应折旧金额的差额 6 、将长期股权投资与子公司的所有者权益相抵销： 借：实收资本 1370 借：资本公积 130 （视子公司资本公积金额而定） 贷：长期股权投资 1370 （具体根据子公司期末净利润的增加而定） 贷：固定资产 130

回答人：chenyiwei
你的处理基本合理。

提问人：moyongwei111 时间：2017-05-08 15:16:16
陈版想请问下，您在 2 楼回复的是母公司长投按照 1800 确认，子公司实收资本是 2000 ，也就是子公司的实收资本是按照设备的评估值 1400 和货币资金的价值 600 合计计算的，也就没有将评估价值 1400 和 1200 之间的差额 200 计入资本公积。但是 3 楼案例中，二、账务处理之“2、子公司增资日个别报表的会计处理”中，是按照设备的账面价值 1370 确认实收资本，评估值 1500 和账面价值 1370 的差额 130 是计入资本公积的，请问这两个案例中子公司报表对于设备评估值和账面价值差额的处理方式的不同是仅仅因为在投资时双方约定的实收资本金额而确认产生的还是有其他原因？ 也就是假设在 3 楼的案例中子公司的工商注册资本是 1380 ，那么是否子公司报表就是确认实收资本 1380 ，资本公积 120 ？谢谢陈老师！

回答人：chenyiwei
就是因为股东各方约定的被投资公司实收资本金额不一致导致，会计处理（资产的计量）原则还是一致的。